臺灣高等法院刑事判決　　　　　　　　96年度交上訴字第71號
上　訴　人
即　被　告　甲○○
選任辯護人　彭成青律師
上列上訴人因公共危險等案件，不服臺灣桃園地方法院95年度交
訴字第82號，中華民國96年 2月12日第一審判決（起訴案號：臺
灣桃園地方法院檢察署95年度偵字第3231號），提起上訴，本院
判決如下：
    主  文
上訴駁回。
    事實及理由
一、本案經本院審理結果，認第一審以上訴人即被告甲○○犯刑
    法第185條之4之駕車肇事逃逸罪，判處有期徒刑 6月，並諭
    知易科罰金折算之標準為銀元300元即新台幣900元折算 1日
    ，認事用法及量刑均無不當，應予維持，並引用第一審判決
    書記載之事實、證據及理由（如附件，另關於業務過失致死
    罪部分，已經被告撤回上訴在案）。
二、被告上訴意旨略以：伊肇事後即全程留在現場，並未逃逸，
    因要讓救護車好停車才停在前面一百公尺處云云，惟查：
  (一)證人乙○○於偵查及原審時證述：案發當天伊有騎乘機車搭
    載顏伶蓉至桃園縣中壢市○○○路與福州路口，欲至中原大
    學的夜市，2人都沒有戴安全帽，印象中被告是第2台在等紅
    燈的車子，伊經過被告計程車的右邊就被撞了，如何碰撞已
    經沒有印象了，因為開門的時間與伊經過的時間太剛好了，
    等到伊醒來就已經躺在 1台貨車底下，伊從貨車底下爬出來
    後，看到顏伶蓉受傷，馬上先打電話叫救護車，之後就打電
    話給莊雍羽，被告看見伊時，一直跟伊說是被後面騎機車的
    人撞的，當時伊還有看見女乘客，約3到5分鐘莊雍羽趕到現
    場時，被告剛好將計程車開到前方 100公尺遠，被告才又走
    回現場，伊發現被告將計程車開走後，有叫莊雍羽趕快記下
    車號，警察先到現場後，被告有跟警察說話，女乘客何時離
    開，伊並不清楚，等到救護車來時，伊就沒有看見被告了；
    車禍發生後，被告在現場並沒有對伊與顏伶蓉作任何的救護
    行為，也沒有去看顏伶蓉的傷勢，只是一直跟路人及伊說，
    伊是被後面的人撞的，連去看顏伶蓉都沒有，當時伊在叫救
    護車，沒有空理被告，等到救護人員在實施救護過程中，伊
    已經沒有看到被告了，被告並沒有留下任何電話給伊，伊也
    有受傷，有跟隨救護人員一起到醫院，被告在現場根本沒有
    問伊要不要上救護車，後來警察有到醫院對伊作筆錄，因為
    伊被被告誤導，所以製作第 1份筆錄時，伊跟警察說是被後
    面的車子撞到，後來從醫院再回到現場看到伊騎乘之機車，
    發現機車後面完全沒有傷痕，伊就開始回想案發時情節，想
    起從貨車爬起來打電話時，有看見被告車子的右後車門有凹
    痕，隔天才去警局作第2次筆錄等語（ 見原審卷第68頁至第
    77頁、95年相字第39號卷第6頁至第7頁、第26頁），是被告
    於肇事後先逃離現場，於再回到現場時，並未對被害人乙○
    ○、顏伶蓉為救護之行為，洵堪認定。至被告雖辯稱：救護
    車到現場後，黃嘉男有問乙○○是否要一起上救護車，乙○
    ○也有受傷，但乙○○想要去報案，在猶豫中，黃嘉男即把
    車門關上，開往醫院云云（見原審卷第64頁），欲以此證明
    救護車到現場時，其人仍停留在現場，惟另據證人即到場救
    護之消防隊員陳億全於原審時證述：救護車到現場時，發現
    病患躺在車子後方的底下，平躺臉部朝上，伊與黃嘉男先對
    患者作生命跡象穩定後，再放上長背板固定，伊2人先將患
    者放到擔架上，再抬上救護車，伊只記得乙○○與莊雍羽有
    在現場，並不記得被告有無在現場，在現場急救的過程中，
    沒有聽見有人提到本件車禍發生的原因，也沒有人參與急救
    ，到醫院的過程中，還有1位病患的朋友跟伊去醫院等語（
    見原審卷第64頁至第68頁），與證人乙○○證述其有跟隨救
    護車一起到醫院等情相符，是被告辯稱其在救護車到時尚留
    在現場，且有參與救護之行為，顯與事實不合，而不足採信
    。
  (二)據證人莊雍羽於偵查及原審時證述：當日伊接到乙○○的電
    話後，約 5分鐘就立刻趕到現場，當時警察跟救護車都還沒
    有到，伊在現場印象中有看見被告一下子，被告有對伊說是
    2位雙載的女子撞到乙○○，當時還有1台開白色喜美車子的
    人也停下來幫忙，所以警察問伊時，伊就按照被告講的內容
    轉述給警察，伊到現場時被告的計程車是停在前方很遠的地
    方，被告是從前方走過來，伊到現場時還沒有人，被告走到
    現場時並沒有對傷患實施救護或幫助行為，都是乙○○在作
    的，當時乙○○有對伊說前面那台計程車有點可疑，所以伊
    有騎機車到前方去記計程車的車牌，後來警察先到現場，救
    護車才到，伊的印象中在警察及救護車到時，並沒有看見被
    告，被告不知何時離開，且亦未表明要去追肇事的女乘客等
    語（參原審卷第77頁至第82頁、95年相字第39號卷第34頁至
    第35頁），證人即承辦之員警蘇士豪於偵查中結證：伊當日
    先到現場後，救護車才到現場，伊到現場時，被告也有在現
    場，被告有說目擊到被害者的機車從後面被 1個女子騎的機
    車撞到，然後肇事者往內壢的方向逃逸，被告並沒有表示是
    車內女乘客開門而肇事，因為被告表明是目擊者，伊有請被
    告留下年籍資料及聯絡方式，但是被告拒絕就跑掉了，當時
    情況很亂，伊要參與救護和測繪現場，被告的計程車距離現
    場約 100公尺遠，伊有懷疑被告的計程車就是肇事車輛，伊
    就請被害者的同學記下計程車號，伊在現場沒有看見被告參
    與救護，後來伊循線約談被告到場說明時，被告表示有打電
    話給119報警，但是伊向119查詢後，發現只有乙○○的行動
    電話有報案記錄，並沒有其他的報案記錄，被告一到案時，
    伊問被告計程車在哪裡，被告表示朋友借去南部開，直到當
    天中午才承認車子在修車廠修理等語（見95年相字第39號卷
    第33頁、第25頁），是據上開證人乙○○、莊雍羽、蘇士豪
    所證述之內容，被告於肇事後並未立即報警或請求救護車到
    場將被害人顏伶蓉、乙○○送醫急救，反先將車開離現場，
    使被害者或警察無法瞭解案發情況，實有礙傷患之救治及責
    任之釐清，縱如其所辯，其事後曾返回現場觀看，惟其在現
    場時亦僅係袖手旁觀，對於警員訊以何人係肇事者亦虛構事
    實，使現場熱心民眾追趕被告所虛構之女機車騎士，被告之
    返回現場實與逃逸未在場並無兩異，其肇事致被害人顏伶蓉
    死亡、被害人乙○○受傷而逃逸，至屬明確，且其業務過失
    致死罪部分，已經判刑確定在案。至其辯護人請求傳訊證人
    蘇士豪證明承辦員警與救護人員孰先到場，並鑑定該車碰撞
    車門之速度及力道，惟前者已據上開證人乙○○、蘇士豪證
    述明確，後者則與被告駕車肇事逃逸無關，均核無必要。另
    辯護人辯稱：道路交通事故現場圖（95年度偵字第3231號卷
    第32頁）上畫有「事發當時司機所在位置」，足以佐證被告
    未逃離現場云云，惟據警員所繪製之現場圖草圖及第 1次道
    路交通事故現場圖，其上並無繪製「事發當時司機所在位置
    」，此有桃園縣政府警察局道路交通事故現場測繪紀錄表及
    道路交通事故現場圖附卷可稽（ 見94年相字第629號卷第17
    頁至第18頁；95年偵字第3231號卷第29頁至第31頁），而上
    畫有「事發當時司機所在位置」之交通事故現場圖係員警通
    知被告到案說明後，始依被告之供述另作標示，亦有桃園縣
    政府警察局中壢分局普仁派出所94年12月23日交通事故意外
    死亡案後補資料附卷可稽（94年相字第62 9號卷第64頁至第
    67 頁），是此部分並不能為有利於被告之認定。
  (三)參酌被告於偵查中另供述：伊並沒有目擊 2個女生騎機車撞
    到乙○○的機車，只是有閃過，伊當時已經知道和乙○○的
    機車發生車禍；伊並沒有注意到有女騎士撞到乙○○的機車
    ，是伊說謊等語（見95年相字第39號卷第 8頁、第26頁），
    衡以本件被告營業小客車右後車門車損情形，損壞嚴重、聲
    音必大，已如前述，又就被害人乙○○所騎乘之重型機車飛
    離現場，亦有上開道路交通車故調查報告表、現場相片及被
    告所駕駛之營業小客車右後車門受損照片在卷可徵，足見被
    告所稱一開始不知是其造成等情，要屬推卸之詞，殊無可信
    ，益見被告回到車禍現場，其目的無非欲混淆被害人乙○○
    及員警偵辦之方向，以規避肇事責任，並非為救助被害人，
    其原即存心逃逸，不容狡辯。
  (四)按刑法第185條之4肇事致人死傷逃逸罪，其立法理由係為維
    護交通安全，加強救護，減少被害人之死傷，促使駕駛人於
    肇事後，能對被害人即時救護。是此罪之成立，祇以行為人
    有駕駛動力交通工具肇事，致人死傷而逃逸之事實為已足（
    最高法院92年度台上字第4552號判決參照）。依上所述，可
    知被告於肇事後，並未下車救助被害人乙○○、顏伶蓉，亦
    未留下聯絡資料予被害人顏伶蓉、乙○○，反先將所駕駛之
    營業用小客車駛離案發地點，回到現場後，再以不實之陳述
    誤導被害人乙○○及員警之偵辦方向，嗣再伺機駕車離開肇
    事現場，另參以被告於原審中亦供述：伊當時在現場並沒有
    告訴乙○○、警員或救護人員表示其為肇事營業小客車之駕
    駛人，只跟他們說好像是被機車撞到了，伊就離開現場，當
    時大概沒有人知道伊是肇事營業小客車的駕駛，大概只有那
    個女乘客知道，伊也沒有主動留下聯絡方式給現場的人等語
    （見原審卷第152頁至第153頁），則倘被告無肇事逃逸之意
    ，何以於車禍後，未攙扶、救助被害人顏伶蓉，亦未留下姓
    名、通訊資料給被害人乙○○及警員，本案若非員警蘇士豪
    、被害人乙○○機警指示案外人莊雍羽記下被告之車號，實
    無可能因被告曾短暫停留現場而查獲被告，已足徵被告肇事
    後將車駛離車禍現場，有逃逸之主觀犯意。
  (五)綜上所述，被告所辯，均不足採信。本件被告駕車肇事逃逸
    事證明確。被告上訴為無理由，應予駁回。
  (六)本件原審業已審酌被告肇事後已與被害人顏伶蓉家屬達成和
    解，資為量刑之參考（見原判決理由貳、三），故被告於本
    院言詞辯論終結後再提出與被害人顏伶蓉家屬之和解書影本
    1 件，本院無庸再為審酌，併此敘明。
三、據上論結，應依刑事訴訟法第373條、第368條，判決如主文
    。
本案經檢察官王壬貴到庭執行職務。
中　　華　　民　　國　　96　　年　 　6　　月　　26　　日
　　　　　　　　　刑事第一庭審判長法　官  蔡  長  溪
　　　　　　　　　　　　　　  　  法　官  林  俊  益
　　　　　　　　　　　　　　　　  法　官  陳  春  秋
以上正本證明與原本無異。
如不服本判決，應於收受送達後十日內向本院提出上訴書狀，其
未敘述上訴之理由者並得於提起上訴後十日內向本院補提理由書
（均須按他造當事人之人數附繕本）。
                                  書記官  李  家  敏
中　　華　　民　　國　　96　　年　　6 　　月　　27　　日
附錄：本案論罪科刑法條全文
中華民國刑法第185條之4（肇事遺棄罪）
駕駛動力交通工具肇事，致人死傷而逃逸者，處6月以上5年以下
有期徒刑。
